臺灣臺北地方法院民事裁定　　　　　　100年度事聲字第141號
聲　請　人　台企大樓管理委員會
法定代理人　陳宏祥
上列異議人對本院民事執行處司法事務官於民國100年4月19日所
為96年度執字第96262號、97年度執字第20677號裁定聲明異議，
本院裁定如下：
    主  文
原裁定廢棄。
發回原司法事務官更為適當之處分。
    理  由
一、按強制執行事件，由法官或司法事務官命書記官督同執達員
    辦理之；本法所規定由法官辦理之事項，除拘提、管收外，
    均得由司法事務官辦理之；當事人或利害關係人對於強制執
    行命令或對於執行法官、書記官、執達員實施強制執行之方
    法，強制執行時應遵守之程序，或其他侵害利益之情事，得
    於強制執行程序終結前，為聲請及聲明異議，強制執行法第
    3條、第12條及法院組織法第17條之2第1項第2款分別定有明
    文。次按司法事務官處理事件所為之處分，與法院所為者有
    同一效力；當事人對於司法事務官處理事件所為之終局處分
    ，得於處分送達後10日之不變期間內，以書狀向司法事務官
    提出異議；司法事務官認前項異議有理由時，應另為適當之
    處分，認異議無理由者，應送請法院裁定之；法院認第1項
    之異議為有理由時，應為適當之裁定，認異議為無理由者，
    應以裁定駁回之，強制執行法第30條之1準用民事訴訟法第
    240條之3、第240條之4之規定亦揭櫫甚明。本件異議人於本
    院民事執行處司法事務官為駁回處分送達後10日內，以書狀
    表示不服而提出異議，司法事務官認其異議無理由而送請本
    院裁定，核與上開規定相符。
二、本件聲明異議意旨略以：原裁定以債務人維康貿易股份有限
    公司兼法定代理人鍾梅恩、債務人張蘭嬌之戶籍謄本之全戶
    動態記事欄中註記，「民國96年1月2日出境民國96年1月9日
    遷出登記」，又經本院向內政部入出國及移民署函查相關資
    料顯示，張蘭嬌及鍾梅恩自96年1月2日出境後，即無任何入
    境資料，故本案之執行名義，96年度訴字第3877號判決於送
    達時，應以國外公式送達方式為之，然該判決僅以國內公示
    送達方式為之；又該判決於送達時，係債權人即異議人代債
    務人為收受，有台企大樓管理委員會精圓章蓋於送達證書上
    ，則債權人與債務人於該給付管理費用訴訟事件中，兩造互
    為利害關係人，自不得由債權人代債務人收受該判決，故難
    認該判決經合法送達，原判決即不能認為確定，原判決既未
    確定，即無執行力，雖經本院書記官核發確定證明書予債權
    人，亦無從生確定之效力。惟本件異議人所憑之執行名義既
    以本案判決聲請假執行，則本案判決是否確定或有無合法送
    達，對該執行名義之效力並不無影響，自不生執行要件欠缺
    之問題，是原法院司法事務官以異議人聲請強制執行不合程
    式為由，駁回聲請，即有未合。
三、經查，本件執行司法事務官，以原判決於送達時，債務人已
    出境居於國外，而未居於戶籍地，故應以國外公式送達方式
    為之，然該判決僅以國內公示送達，據認作為執行名義之判
    決因送達不合法而未確定。按原告或曾受送達之被告，變更
    其送達之處所，而不向受訴法院陳明，致應為送達處所不明
    者，受訴法院得依職權，命為公示送達，民事訴訟法第149
    條第4項定有明文。復按同法第496條第1項第6款規定，「當
    事人知他造之住居所，指為所在不明而與涉訟」，須當事人
    在主觀上明知他造之住居所，故以不實之陳述，指為所在不
    明而矇請公示送達者，始足當之，所謂「明知」，係指直接
    故意而言。本案債務人於訴訟時雖不在國內，惟無卷存事證
    顯示債務人有變更送達處所之意思，若債務人變更其送達之
    處所，而不向受訴法院陳明，致其送達處所不明，受訴法院
    自得依職權，命為公示送達。按民事訴訟法第151條第2項之
    公示送達方式，僅要求將文書之繕本或節本登載於公報或新
    聞紙，或以其他方法通知或公告之，並未對新聞紙之範圍另
    作其他限制。本件當事人既然已將法院之通知書刊載於新聞
    紙，復無卷存事證顯示聲明人有故意矇請公示送達之情事，
    其公示送達之程序即屬合法。
四、又查，按區分所有之大廈內住戶所設管理委員會所僱用之管
    理員，其為該大廈內住戶收受文件時之身分，性質上屬於全
    體住戶之受僱人，與民事訴訟法第137條第1項規定之受僱人
    相當，故郵政機關之郵差送達文書於住、居所、事務所或營
    業所，不獲會晤應受送達人，而將文書付與公寓大廈管理員
    者，為合法送達，該管理員何時將文書轉交應受送達人，已
    生之送達效力不受影響（最高法院85年度台聲字459號裁定
    、88年度台上字第1752號判決參照）。本件執行名義之判決
    於送達時不能會晤債務人，故由大廈管理員代為收受，該管
    理員雖為台企大樓管理委員會所僱用，惟其於為該大廈內住
    戶收受文件時之身分，性質上屬於全體住戶之受僱人，並無
    債權人代債務人收受之情事，原裁定以兩造互為利害關係人
    ，卻由債權人代替債務人收受文件為由，駁回聲請人之聲請
    ，即有未洽。
五、據上論結，本件異議人指摘原裁定不當，求予廢棄，為有理
    由，爰廢棄原裁定，發回原司法事務官更為適法之處分。
六、依強制執行法第30條之1、民事訴訟法第240條之4第3項，裁
    定如主文。
中    華    民    國   100    年    5     月    27    日
                  民事第一庭    法  官  鄭麗燕
以上正本係照原本作成
如不服本裁定應於送達後10日內向本院提出抗告狀，並繳納抗告
費新臺幣1,000元
中    華    民    國   100    年    5     月    27    日
                                書記官  翁挺育